【裁判字號】    96,簡上,433
【裁判日期】    980107
【裁判案由】    給付服務費
【裁判全文】
臺灣臺北地方法院民事判決             96年度簡上字第433號
上  訴  人  來富天廈管理委員會
法定代理人  乙○○
訴訟代理人  甲○
被上訴人    新禾保全股份有限公司
法定代理人  丙○○
上列當事人間請求給付服務費事件，上訴人對於中華民國97年7
月16日本院台北簡易庭95年度北簡字第44347號第一審判決提起
上訴，本院於97年12月24日言詞辯論終結，判決如下：
    主  文
原判決關於命上訴人給付新臺幣伍萬元部分，及該部分假執行之
宣告，暨訴訟費用之裁判均廢棄。
上開廢棄部分，被上訴人在第一審簡易之訴駁回。
第一、二審訴訟費用由被上訴人負擔。
    事實及理由
甲、程序方面：
一、上訴人法定代理人原為陳澤詒，嗣於訴訟進行中變更為乙○
    ○，乙○○遂於民國97年7月31日提出書狀聲明承受訴訟，
    經核與民事訴訟法第170條、第175條、第176條規定程式相
    符，應予准許。
二、本件被上訴人經合法通知，未於言詞辯論期日到場，核無民
    事訴訟法第386條所列各款情形，爰依上訴人之聲請，由其
    一造辯論而為判決。
乙、實體方面：
一、被上訴人起訴主張：
  (一)兩造簽訂駐衛保全服務契約（下稱系爭契約），期間至95年
    5月31日止，詎上訴人於95年3月8日無正當理由通知終止系
    爭契約，為此依契約第14條第2項之規定，請求被告給付違
    約金新臺幣（下同）172,000元云云。
  (二)對上訴人之答辯陳述：訴外人甲○超過50歲，經被上訴人派
    任在「來富天廈」（下稱系爭大廈）工作4、5年，深獲上訴
    人肯定，甲○於95年2月10日離職後，由訴外人韋登耀接替
    ，訴外人賈世強、吳宗翰於同年月28日離職，被上訴人並未
    派任殘障人士在系爭大廈服務，且被上訴人並未於同年2月
    13日接獲上訴人要求更換保全員之電話，上訴人亦未依契約
    約定於契約終止前14日前提出不適任人員之書面通知，其終
    止系爭契約不合法云云。
二、上訴人則以：按兩造間之系爭契約所附之備忘錄（下稱系爭
    備忘錄），其上載明：需50歲以下；不得使用殘障人士；如
    新禾保全未遵守管委會隨時可終止合約，不得有異議等語。
    然查被上訴人於95年2月間派駐之保全人員3人，其中1位為
    35年次之周弘毅，顯已違反上開備忘錄；另1位保全人員韋
    登耀，其經常於值勤時睡覺、擅離職守，表達能力有障礙，
    不會操作門禁及對講機，更2次遺失掛號信件，其人員之派
    駐亦顯然違反上開備忘錄之約定。又依照上開備忘錄之約定
    ，上訴人本得隨時終止系爭契約，惟上訴人仍於95年2月13
    日去電被上訴人要求於15天內更換不適任之保全員韋登耀，
    但被上訴人至同年3月1日仍未更換，上訴人乃於3月8日通知
    被上訴人於3月10日終止契約，是上訴人係有正當理由終止
    契約等語，資為抗辯。
三、原審為被上訴人起訴請求之一部勝訴判決，即判命上訴人應
    給付被上訴人50,000元。上訴人提起上訴，並聲明：如主文
    所示。被上訴人則聲明：上訴駁回。
四、兩造不爭執之事實：
  (一)兩造簽訂系爭契約，約定由被上訴人提供駐衛保全服務，駐
    衛保全服務之所屬標的物為「來富天廈」，地址為台北縣淡
    水鎮○○路15巷1之15號，保全服務期間自94年6月1日起至
    95年5月31日止，上訴人應按月給付被上訴人駐衛保全費用
    86,000元；系爭備忘錄上載明：「1.需50歲以下、2.不得使
    用殘障人士.... 此備忘錄視為合約之一部分，雙方應遵守
    。如新禾保全未遵守管委會隨時可終止合約。不得有異議」
    等語，為兩造所不爭執，並有系爭契約、備忘錄在卷可憑（
    見原審卷第36頁至第44頁），堪信為真實。
  (二)上訴人於95年3月8日通知被上訴人於同年月10日午夜12時起
    終止系爭契約，未再支付被上訴人自95年3月11日起之駐衛
    保全費用等情，亦為兩造所不爭執，復有上訴人（95）來富
    字第006號函附卷可佐（見原審卷第93頁），堪為採信。
  (三)被上訴人於95年2月、3月間曾分別派任韋登耀及周弘毅於系
    爭大廈任職保全員，其中周弘毅為35年次等情，亦為兩造所
    不爭執，並有周弘毅個人履歷資料卡、被上訴人公司員工薪
    資表附卷可稽（見原審卷第63頁、第105頁），亦堪信為真
    實。
五、得心證之理由：
    被上訴人主張上訴人無正當理由終止系爭契約，爰依契約關
    係請求上訴人給付違約金云云，為上訴人所否認，並以前開
    情詞置辯，是本件爭點為：上訴人終止系爭契約，有無理由
    ？如無，被上訴人得請求之違約金數額為何？茲分述如下：
  (一)被上訴人雖主張訴外人甲○超過50歲，經其派任在系爭大廈
    工作4、5年，深獲上訴人肯定，故上訴人所提訴外人周弘毅
    為35年次，非解約之理由云云。然查：
  1.兩造簽訂之系爭備忘錄上約定：「1.需50歲以下.... 此備
    忘錄視為合約之一部分，雙方應遵守。」等語，有該備忘錄
    附卷可稽（見本院卷第44頁），亦為兩造所不爭執，已如上
    述，足證上開備忘錄為系爭契約之一部，且兩造就被上訴人
    派遣於系爭大廈之保全員年齡約定為50歲以下。
  2.又被上訴人於95年3月間派任周弘毅於系爭大廈任職保全員
    、周弘毅為35年次等情，為兩造所不爭執，並有周弘毅個人
    履歷資料卡、被上訴人公司員工薪資表附卷可稽（見原審卷
    第63 頁、第105頁），亦如上述，參以上開周弘毅個人履歷
    資料卡，周弘毅乃35年6月24日生，計至其任職之95年2月時
    已年滿59歲，是上訴人抗辯被上訴人違反備忘錄第1點約定
    ，派駐超過50歲之人員任職等語，應堪採信。
  3.至被上訴人主張甲○超過50歲，亦經其派任在系爭大廈工作
    ，是上訴人不得以周弘毅為35年次而解約云云。惟查，系爭
    備忘錄第6點約定「至少需留一位資深警衛人員--甲○」，
    而甲○已超過50歲等情，此係兩造就甲○個人之任職所為之
    特別約定，本於契約自由原則，自無不可，然此項之約定，
    與系爭備忘錄第1點之約定即需50歲以下，乃相互獨立、互
    不排斥之約定，被上訴人以此主張上訴人不得以周弘毅為35
    年次而終止系爭契約云云，洵屬無據，尚難採信。
  (二)至上訴人另抗辯韋登耀屬殘障人士云云。經查，證人王正俊
    即系爭大廈住戶到庭證稱：「一般保全人員吃飯是叫便當，
    我在輔導時有明確跟他們說要打哪支電話去叫便當，但我有
    兩次中午下去時，發現韋登耀沒有在崗位上，大概等了40分
    鐘才看到韋登耀回來，他說去買便當，...，我有跟他講可
    以打電話叫便當，但是他不太理解，反應有些遲鈍。韋登耀
    掛號信也不會登記，信件也不知道拿到哪去。車庫的自動門
    有設定開放時間，他都沒有去執行.... 」等語，而證人韋
    登耀即系爭大廈之保全員亦到庭證述：「... 中午有時候我
    是自己出去買便當，有時候送便當來直接跟他們買，住戶有
    時候會叫便當過來，我就會加訂。」、「（審判長問：證人
    當班時，是否從未自己主動打電話叫便當？）是」等語，然
    依上開事證僅能認韋登耀曾於值勤時擅離職守，表達能力較
    差，尚難認屬殘障人士，是上訴人依系爭備忘錄第2點終止
    系爭契約，尚難認有理由，惟揆諸前開說明，被上訴人既有
    違反系爭備忘錄第1點之事實，上訴人即得以該等理由終止
    系爭契約自明。
  (三)被上訴人復主張上訴人未於合約終止前15日提出不適任人員
    之書面通知，其終止契約不合法云云。然查，系爭契約第14
    條第1項、第4項固分別約定：「甲方（上訴人）得隨時以書
    面通知乙方（被上訴人）終止本契約，於通知到達乙方後14
    日生效，但其契約期限一年以上..... 終止本契約」、「甲
    方因乙方違反本契約之約定，經甲方通知乙方改正而未於3
    日內改正者，得以書面終止契約時，於通知到達乙方後生效
    .... 損害賠償」，有系爭契約書附卷可稽。然系爭備忘錄
    上既載明：「... 如新禾保全未遵守管委會隨時可終止合約
    。不得有異議」等語，有系爭備忘錄在卷可憑，堪認兩造關
    於系爭契約之終止，業經雙方以備忘錄之方式為特別之約定
    ，是上訴人抗辯如被上訴人違反系爭備忘錄之約定，上訴人
    得隨時終止系爭契約等情，自屬可信，又被上訴人違反系爭
    備忘錄之約定，已如前述，綜此，上訴人抗辯其依約合法終
    止系爭契約等語，應堪採信。
六、綜上所述，上訴人抗辯被上訴人違反系爭備忘錄之約定，其
    終止系爭契約為理由，自屬可信，被上訴人主張上訴人非法
    終止系爭契約，請求上訴人給付違約金，為不足採。從而，
    被上訴人本於系爭契約關係，請求上訴人給付違約金為無理
    由，不應准許。原審未查，遽為被上訴人一部准許之判決並
    依職權為假執行之宣告，尚有為洽。上訴意旨指摘原判決此
    部分不當，求予廢棄改判，為有理由。爰由本院將原判決此
    部分予以廢棄改判，如主文第二項所示。
七、本件事證已臻明確，兩造其餘攻擊防禦方法，經審酌後，或
    與本件無涉，或與判決結果不生影響，毋庸一一論列，併此
    敘明。
八、據上論斷，本件上訴為有理由，依民事訴訟法第436條之1第
    3項、第450條、第385條第1項前段、第78條、第463條，判
    決如主文。
中    華    民    國    98    年    1     月    7     日
                  民事第二庭  審判長法  官  朱漢寶
                                    法  官  吳定亞
                                    法  官  陳雯珊
以上正本係照原本作成。
本判決不得上訴。
中    華    民    國    98    年    1     月    7     日
                                    書記官  陳彥樺


司法院資訊處製作；財團法人民間司法改革基金會備份。
